---
title: "Lorenzo Demenia"
output:
    html_document: 
    df_print: paged
    toc: true
    toc_float: true
    number_sections: true
---

```{r setup, include=FALSE}
knitr::opts_chunk$set(echo = TRUE)
```


# 2) Verifica delle Ipotesi 

## 1.1) Statistica Z

- Caso generico $H_0 :\theta =\theta_0$ : 
    ```{r}
        theta <- 0 
        theta_hat <- 0
        standard_error <- 0
        z_generic_ip_case_calculator <- function(theta, theta_hat, standard_error){
            return ((theta_hat - theta)/ standard_error)
        }
    ```
- media con varianza nota $H_0 :\mu =\mu_0$: 
    ```{r}
        nx <- 0
        ny <- 0
        mean_x <- 0
        mean_y <- 0 
        elemx <- 0 # Può essere o la varianza di x, se nota, oppure l'sdx
        elemy <- 0 # Può essere o la varianza di y, se nota, oppure l'sdy
        m <- 0 # Se non hai la varianza metti 1 se invece c'è l'hai metti 0 

        z_diff_ip_calculator <- function(nx, ny, mean_x, mean_y, elemx, elemy, m){
            if( m==0){
                x <- sqrt(((elemx)/nx)+((elemy)/ny))    
            }else{
                x <- sqrt(((elemx^2)/nx)+((elemy^2)/ny))
            }
            return ((mean_x- mean_y)/ x)
        }
    ```
- differenza di due medie con varianze note e ignote: stessa formula in R ma basta su una metti lo Standard Error (Varianze ignote),
    invece sull'altra la Varianza (Varianza Nota)

    ```{r}
        n <- 0
        mu <- 0 
        mean <- 0
        elem <- 0
        z_mean_var_ip_calculator <- function(n, mu, var, mean){
            x <- sqrt(n) * (mean - mu)
            return (x / var)
        }
    ```
## 1.2) Statistica T 

- Differenza di due medie con varianze ignote non uguali $H_0 :\mu_x - \mu_y =D$
    ```{r}
        mean_x <- 0 
        mean_y <- 0
        sd1 <- 0
        sd2 <- 0
        n1 <- 0
        n2 <- 0
        
        t_diff_mean_no_var_ip_calculator <- function(mean_x, mean_y, sd1, sd2, n1, n2){
            x1 <- mean_x - mean_y
            x2 <- sqrt(((sd1^2) / n1) + ((sd2^2) / n2))

            return (x1 / x2)
        }

    ```
    - gradi di libertà (formula di Satterthwaite): 
    ```{r}
        mean_x <- 0 
        mean_y <- 0
        sd1 <- 0
        sd2 <- 0
        n1 <- 0
        n2 <- 0
        t_satterthwaite_ip_calculator <- function(n1, n2, sd1, sd2) {

            v1 <- (((sd1^2) / n1) + ((sd2^2) / n2))^2
            v2 <-  ((sd1^4) / ((n1^2)*(n1-1))) + ((sd2^4)/ ((n2^2)*(n2-1)))
            return (v1 / v2)
        }
    ```


