---
title: "Unità 5 Esercizi"
author: "Lorenzo Demenia"
date: "2023-11-04"
output: html_document
---


```{r setup, include=FALSE}
knitr::opts_chunk$set(echo = TRUE)
```

# 1) Tabella di Contingenza

Sarebbe una tabella dove va ad elencare dei dati che possiedeo contemporaneamente più 
caratteristiche. 

I casi richiesti e riscontrati sono due: 

1. Di completare una già presente

2. Crearne una dai dati forniti nella consegna

## 1.1) Completare la tabella

Molto semplice , basta vedere il totale delle righe e delle colonne
e anche sui dati a nostra disposizone per vedere se la somma dei numeri coincide: 

**Per Esempio:**                               
Se trovi in una righa 18, 14, ? e sai che il totale è 45, 
allora basterà fare la somma dei dati che abbiamo e poi 
dividerla per il totale.

## 1.2) Creare una dai dati forniti

A volte ci viene chiesto di valutare una tabella sulla base di una già esistente, ma sotto 
altri parametri

# 2) Valutazione Eventi
## 2.1) Eventi indipendenti
## 2.2) Eventi dipendenti

# 3) Calcolo delle Distribuzioni di Frequenza 
## 3.1) Confronto Distribuzioni 
Marignali e Condizionate

# 4) Tabella di Frequenza

# 5) Valutazione dell'Ipotesi 

# 6) Retta di Regressione 
## 6.1) Stima della retta 
## 6.2) Discussione dell'andamento

# 7) Indice di determinazione
## 7.1) Calcolo 
## 7.2) Valutazione

# 8) Modello di Regressione
# 8.1) Costruzione 
# 8.2) Valutazione 




```{r}
manager <- read.csv("manager.csv")
```

```{r}
mod <- lm(salario ~ budget, data = manager)
summary(mod)
```

