---
title: "Lorenzo Demenia - Esercizio 2"
output:
  html_document: 
    df_print: paged
    toc: true
    toc_float: true
    number_sections: true
editor_options: 
  markdown: 
    wrap: 72
---

# Soluzione quesito 1 (Metodo della Verosimiglianza )

La funzione di log-verosimiglianza per $\theta$ è, a meno di termini
costanti, pari a , con n=52$$
\ell(\theta) = \sum^n_{i=1} \ln(\theta(1-\theta)^x)= n \ln \theta+\sum^n_{i=1} x_i \ln(1-\theta) .
$$ La corrispondente funzione punteggio è $$
\ell'(\theta) = \frac{n}{\theta}+\sum^n_{i=1} \frac{x_i}{1-\theta}= \frac{52}{\theta}-\frac{21}{1-\theta}.
$$ Risolvendo l'equazione di verosimiglianza troviamo il punto critico
$$
\hat \theta=\frac{52}{31},
$$ che coincide con la stima di massima verosimiglianza poiché $$
\ell^{''}(\theta)= -\frac{52}{\theta^2}- \frac{21}{(1-\theta)^2} <0, 
$$ per qualsiasi valore di $\theta$.

[3] L'informazione osservata è

```{r, error = TRUE}
 theta <- 52/31
j <- -52/(theta)^2 - (21/(1-theta)^2)
j
```

Quindi, l'errore standard stimato di $\hat \theta$ non si può fare
perché j è un numero negativo :

```{r, error = TRUE}
1 / sqrt(j)
```

Quindi, l'errore standard stimato di $\log(\theta)$ è
approssimativamente pari a

```{r, error = TRUE}
log(theta)
```
