---
title: "Soluzione esercizio 1"
subtitle: "Prova intermedia 4 Aprile 2023"
author: "Lorenzo Demenia"
output:
  html_document: default
editor_options: 
  markdown: 
    wrap: 72
---

### [1] soluzione prima domanda

Il valore atteso è $$E(X)=\int_{0}^{0}xf(x;\theta)=\int_{0}{0}$$
$$E(X)=\frac{}{}$$.

Quindi lo stimatore con il metodo dei momenti si ottiene da
$\bar X = E(X)$ trovando che esso è pari a: $$
\hat \theta = 
$$ e la corrispondente stima vale

```{r, error = TRUE}
media <-
theta_m <- 
theta_m
```

### [2] soluzione seconda domanda

La log-verosomiglianza è: $$
\ell(\theta)=\sum_{i=1}^n ()
$$ ottenendo $$
\frac{1}{1}\sum_{i=1}^n
$$ La derivata prima (funzione punteggio) è: $$
\ell'(\theta)=\sum_{i=1}^n
$$ Per trovare il punto critico risolvo l'equazione di verosimiglianza
$\ell'(\theta) = 0$ ossia: $$
\sum_{i=1}^n\frac{1}{1}=0
$$ ottenendo la stima di massima verosimiglianza pari a: $$
\hat \theta =\frac{1}{1}
$$

che è lo stimatore di massima verosimiglianza in quanto la derivata
seconda della log-verosimiglianza $$
\ell^{''}(\theta)=\frac{1}{1}
$$ è negativa **[ovunque quindi anche]** quando calcolata in
$\hat \theta$.

Con i dati osservati si ottiene la stima di massima verosimiglianza:

```{r, error = TRUE}
SumlogX_i <- 
n <- 
theta_l <-  
theta_l
```

### [3] soluzione terza domanda

L'informazione osservata è $J(\theta) = -\ell^{''}(\theta)$ cioè:

```{r, error = TRUE}
j <- 
j
```

Quindi la stima dell'errore standard della stima di massima
verosimiglianza di $\theta$ è

```{r, error = TRUE}
1 / sqrt(j)
```
