---
title: "Unità 4 Esercizi"
author: "Lorenzo Demenia"
date: "2023-10-12"
output: html_document
---


```{r setup, include=FALSE}
knitr::opts_chunk$set(echo = TRUE)
```

# Intrduzione 

Possiamo identificare 5 tipi di esercizi diversi per questa unità: 

1. **Valutazione delle Ipotesi**: In questo tipo di esercizi, prima di tutto, biosgna identificare : 
       
    - **Che tipo di statistica stiamo usando**: cioè capire se è: 
        - **Statistica Z**: quindi con un numero di campioni maggiore di 30 
            
        - **Statistica T**: cioè con un numero di campioni minore o uguale a 30 
        
        In questo caso non mi soffermo al lungo perché è argomento dell'unità 3, infatti questa parte è indispensabile 
        per completare l'esercizio, cioè calcolare l'intervallo di confidenza.

    - **Che tipo di ipotesi vogliamo usare**: a questo punto dobbiamo chiederci in quale di questi scenari saimo: 
        - Ipotesi **alternativa bilaterale(test a due code)**: in pratica controllo se l'ipotesi alternativa
        è diversa dell'ipotesi nulla 

        $$
            H_0: \theta = \theta_0 \hspace{0.5cm} contro \hspace{0.5cm} H_A:  \theta \not = \theta_0
        $$

        - Ipotesi **unilaterale sinistro (test ad una coda)**: controllo se se l'ipotesi nulla è migliore dell'altrernativa

        $$
            H_0: \theta \ge \theta_0 \hspace{0.5cm} contro \hspace{0.5cm} H_A:  \theta < \theta_0
        $$

        - Ipotesi **unilatrale destra (test ad una coda)**: controllo se l'ipotesi nulla è peggiore dell'ipotesi alternativa

        $$
            H_0: \theta \le \theta_0 \hspace{0.5cm} contro \hspace{0.5cm} H_A:  \theta > \theta_0
        $$

2. **Confronto delle Ipotesi**: In questa fase bisonga interpretare il testo e capire: 
    - **Che tipo di statistica stiamo usando**: **Z** o **T**
    - **Che tipo di ipotesi di Confronto vogliamo usare**: 

# 1) Valutazione delle Ipotesi

Come ho detto prima qui biosgna capire la statistica usata, per farlo basta che andate a vedere il foglio
dell'unità 3. 

Ma il discorso cambia quando dobbiamo analizzare il tipo di Ipotesi, poiché a seconda dell'ipotesi 
usata, cambierà il risultato. 

## 1.1) Ipotesi Bilatorale 

Questo tipo di ipotesi la possiamo riconoscere con delle key-words presenti nel testo. In pratica
quando si parla di confrontare due strategie diverse ma che mettono a paragone solo se sia andato 
a buon fine oppure no. 

### Esempio: 

**Si verifichi se vi sia una differenza nel livello di gradimento verso le due strategie di
promozione al livello di significatività del 5%.**

In questo caso abbiamo visto che ci viene chiesto di confrontare le strategie di promozione
per farlo abbaimo dedotto dal testo e dalla domanda che : 

$$
    H_0 : p = 0.5 \hspace{0.5cm} contro \hspace{0.5cm} H_A : p \not = 0.5 
$$

poichè se non vi è differeza fra le due promozioni allora la probbilità di preferire una delle due 
promozione è pari a $0.5$. 

Deduciamo anche che lo stimatore $\hat p$ ha distribuzione approssimativamente normale 
con: 

- $\bar x= 0.5$: media 
- $Var(\hat p) = 0.5(1-0.5)/200$: varianza 

Quindi ora avendo tutti i dati possiamo andare a valutare le ipotesi con la statistica test Z: 

$$
    Z= \frac{\sqrt{200}(\hat p - 0.5)}{0.5}
$$

A questo punto andiamo a trovare l'intervallo, 

1. Andando a calcolare prima $z_{0.025}$:

    ```{r}
        z <- qnorm(0.975)
    ```
2. Poi sostituendo il tutto alla formual dell'intervallo $R$:
    $$
        R = \{ (-∞, -z_{0.025}]\cup [z_{0.025}, +∞) \} = \{ (-∞, -1.96]\cup [1.96, +∞) \}
    $$
3. A questo punto andiamo ad eseguire la formula della statistica Z descritta sopra su R : 

    ```{r}
        p_stimatore <- 90 / 200
        p_stimatore
        z_stima <- (sqrt(200) * (p_stimatore - 0.5)) / 0.5
        z_stima
    ```
    - $\hat p =0.45$: Sarebbe la media dei campioni calcolata prendendo la percentuale dividendola per il nuermo di casi presi in considerazione

Analizzando $z=-1.41$ possiamo dire che **non** possiamo rifiutare l'ipotesi, siccome abbiamo preso un valore troppo piccolo

## Ipotesi Unilaterale 



