---
title: "Unità 4 Esercizi"
author: "Lorenzo Demenia"
date: "2023-10-12"
output: html_document
---


```{r setup, include=FALSE}
knitr::opts_chunk$set(echo = TRUE)
```

# Intrduzione 

Possiamo identificare 5 tipi di esercizi diversi per questa unità: 

1. **Valutazione delle Ipotesi**: In questo tipo di esercizi, prima di tutto, biosgna identificare : 
       
    - **Che tipo di statistica stiamo usando**: cioè capire se è: 
        - **Statistica Z**: quindi con un numero di campioni maggiore di 30 
            
        - **Statistica T**: cioè con un numero di campioni minore o uguale a 30 
        
        In questo caso non mi soffermo al lungo perché è argomento dell'unità 3, infatti questa parte è indispensabile 
        per completare l'esercizio, cioè calcolare l'intervallo di confidenza.

    - **Che tipo di ipotesi vogliamo usare**: a questo punto dobbiamo chiederci in quale di questi scenari saimo: 
        - Ipotesi **alternativa bilaterale(test a due code)**: in pratica controllo se l'ipotesi alternativa
        è diversa dell'ipotesi nulla 

        $$
            H_0: \theta = \theta_0 \hspace{0.5cm} contro \hspace{0.5cm} H_A:  \theta \not = \theta_0
        $$

        - Ipotesi **unilaterale sinistro (test ad una coda)**: controllo se se l'ipotesi nulla è migliore dell'altrernativa

        $$
            H_0: \theta \ge \theta_0 \hspace{0.5cm} contro \hspace{0.5cm} H_A:  \theta < \theta_0
        $$

        - Ipotesi **unilatrale destra (test ad una coda)**: controllo se l'ipotesi nulla è peggiore dell'ipotesi alternativa

        $$
            H_0: \theta \le \theta_0 \hspace{0.5cm} contro \hspace{0.5cm} H_A:  \theta > \theta_0
        $$

2. **Confronto delle Ipotesi**: In questa fase bisonga interpretare il testo e capire: 
    - **Che tipo di statistica stiamo usando**: **Z** o **T**
    - **Che tipo di ipotesi di Confronto vogliamo usare**: 

# 1) Valutazione delle Ipotesi

Come ho detto prima qui biosgna capire la statistica usata, per farlo basta che andate a vedere il foglio
dell'unità 3. 

Ma il discorso cambia quando dobbiamo analizzare il tipo di Ipotesi, poiché a seconda dell'ipotesi 
usata, cambierà il risultato. 

## 1.1) Ipotesi Bilatorale 

Questo tipo di ipotesi la possiamo riconoscere con delle key-words presenti nel testo. In pratica
quando si parla di confrontare due strategie diverse ma che mettono a paragone solo se sia andato 
a buon fine oppure no. 

### Esempio: 

**Si verifichi se vi sia una differenza nel livello di gradimento verso le due strategie di
promozione al livello di significatività del 5%.**

In questo caso abbiamo visto che ci viene chiesto di confrontare le strategie di promozione
per farlo abbaimo dedotto dal testo e dalla domanda che : 

$$
    H_0 : p = 0.5 \hspace{0.5cm} contro \hspace{0.5cm} H_A : p \not = 0.5 
$$

poichè se non vi è differeza fra le due promozioni allora la probbilità di preferire una delle due 
promozione è pari a $0.5$. 

Deduciamo anche che lo stimatore $\hat p$ ha distribuzione approssimativamente normale 
con: 

- $\bar x= 0.5$: media 
- $Var(\hat p) = 0.5(1-0.5)/200$: varianza 

Quindi ora avendo tutti i dati possiamo andare a valutare le ipotesi con la statistica test Z: 

$$
    Z= \frac{\sqrt{200}(\hat p - 0.5)}{0.5}
$$

A questo punto andiamo a trovare l'intervallo, 

1. Andando a calcolare prima $z_{0.025}$:

    ```{r}
        z <- qnorm(0.975)
    ```
2. Poi sostituendo il tutto alla formual dell'intervallo $R$:
    $$
        R = \{ (-∞, -z_{0.025}]\cup [z_{0.025}, +∞) \} = \{ (-∞, -1.96]\cup [1.96, +∞) \}
    $$
3. A questo punto andiamo ad eseguire la formula della statistica Z descritta sopra su R : 

    ```{r}
        p_stimatore <- 90 / 200
        p_stimatore
        z_stima <- (sqrt(200) * (p_stimatore - 0.5)) / 0.5
        z_stima
    ```
    - $\hat p =0.45$: Sarebbe la media dei campioni calcolata prendendo la percentuale dividendola per il nuermo di casi presi in considerazione

Analizzando $z=-1.41$ possiamo dire che **non** possiamo rifiutare l'ipotesi, siccome abbiamo preso un valore troppo piccolo

## 1.2) Ipotesi Unilaterale 

In questo caso viene richiesto di fare un confronto, fra due ipotesi presi a distanza di un 
certo lasso di tempo. 

### Esempio: 

**Dopo mezzo anno viene intervistato un secondo campione casuale di 250 clienti.
Il numero di clienti in questo secondo campione che dichiara di preferire il televisore 
con lo sconto è 105. Questo risultato conferma che i clienti ora preferiscono maggiormente 
l’abbonamento di quanto non lo preferissero prima?**

Quindi : 

1. Andiamo a definire come vogliamo indicare le nostre probabilità: 
    - $p_1$: la probabilità di preferire l'abbonamento allo sconto al tempo della prima rivelazione
    - $p_2$: la stessa probabilità dopo mezzo anno

2. Denfinire come lo vogliamo valutare: In questo caso vogliamo valutare il sistema d'ipotesi con alternativa 
                                        unilaterale sinistra: 
                                        $$
                                            H_0 : p_1 = p_2 \hspace{0.5cm} contro \hspace{0.5cm} H_A : p_1 < p_2 
                                        $$
                                        possiamo vederlo come: 
                                        $$
                                            H_0 : \theta = 0 \hspace{0.5cm} contro \hspace{0.5cm} H_A :   \theta < 0 
                                        $$
                                        dove $\theta = p_1-p_2$ e come stimatore avremo $\hat\theta = \hat p_1-\hat p_2$
3. Ora dobbiamo valutare l'ipotesi per la statistica presa in considerazione: 
    $$
        Z= \frac{\hat p_1 - \hat p_2}{\sqrt{\hat p(1- \hat p)(\frac{1}{200}+ \frac{1}{250})}}
    $$
    Dove : 
    - $\hat p = (90+145)/(200+250)=0.52$: è la stima "pooled", ottenuta utilizzando i dati di entrambe le rilevazioni, ovvero 
                la proporzione complessiva di clienti che ha dichiarato di preferire l'abbonamento
    - $\hat p_1 = 0.45$: trovato andando a dividere la percentuale per il numero di clienti $90/200$
    - $\hat p_2 = 145/250 = 0.58$ 

4. Definiamo il livello di significatività: siccome nel testo non c'è scritto, ho deciso di metterlo al $5\%$

5. Una volta deciso il livello di significatività andiamo a costruire l'intervallo su cui ci baseremo: 
    - Calcolato in R viene : 
        ```{r}
        z <- qnorm(0.05)
        z
        ```
    - Messo in formula viene: 
        $$
            R=(-∞, -z_{0.05}]= (-∞, -1.64]
        $$

6. Risolviamo la statistica: 
    $$
        z= \frac{0.45-0.58}{\sqrt{0.52(1-0.52)(\frac{1}{200}+\frac{1}{250})}}
    $$

    Calcolato in R, viene: 

    ```{r}
        n1 <- 200
        n1_percentuale <- 90
        n2 <- 250
        n2_percentuale <- 145

        p1_stimatore <- n1_percentuale / n1
        p1_stimatore

        p2_stimatore <- n2_percentuale / n2
        p2_stimatore

        p_stimatore <- (n1_percentuale + n2_percentuale) / (n1 + n2)

        z_stima <- (p1_stimatore- p2_stimatore)/ sqrt(p_stimatore * (1 - p_stimatore) * ((1/n1) + (1/n2)))
        z_stima
    ```
7. **Conclusioni**: In questo caso rifiutiamo l'ipotesi nulla $H_0: p_1 = p_2$ ma accettiamo l'ipotesi 
    alternativa $H_A: p1 < p2$, con l'ivello di approssimazione del $5 \%$ e concludiamo che sia 
    aumentato nel tempo il grado di preferenza verso l'offerta dell'abbonamento al servizio di 
    streaming rispetto all'offerta dello sconto.

Vale lo stesso principio per la destra, basta cambiare l'intervallo e le conlcusioni finali. 



