---
title: "Soluzione esercizio 2"
subtitle: "Prova intermedia 7 Aprile 2022"
author: "Matteo Grazioso"
output:
  html_document: default
---

### [1] soluzione prima domanda
Vista la numerosità campionaria **$=600$** considero un intervallo di confidenza con livello approssimato del **95%** con la statistica **Z**:

$$
\bar X \pm z_{\alpha/2} \sqrt{\frac{\sigma^2}{n}}
$$

```{r, error = TRUE}
##controlla se è statistica T o Z
p.hat <- 
z <- qnorm(1 - ... / 2)
n <-
SE <- sqrt(p.hat / n)
p.hat + c(-1, 1) * z * SE
```
Siccome l'intervallo.....

### [2] soluzione seconda domanda
Consideriamo un intervallo di confidenza per la per la differenza tra...  con un livello di confidenza approssimato del **95%** con la statistica **Z**:
```{r, error = TRUE}
p1.hat <- p.hat
p1.hat

n <- 
n

p2.hat <- 
p2.hat

m <- 
m

#z <- qnorm(1 - 0.05 / 2)
#z

diff.p <- p1.hat - p2.hat

SE.diff <- sqrt(p1.hat / n + p2.hat / m) ##controlla formula
diff.p + c(-1, 1) * z * SE.diff
```

Siccome l'intervallo di confidenza contiene ... , si può affermare che, ad un livello di confidenza approssimativamente del **95%**, c'è ....
