---
title: "Lorenzo Demenia - Esercizio 2"
output:
  html_document: 
    df_print: paged
    toc: true
    toc_float: true
    number_sections: true
editor_options: 
  markdown: 
    wrap: 72
---

# Soluzione quesito 1 (Metodo dei Momenti)

Il valore atteso di X è nullo, quindi lo stimatore con il metodo dei
momenti è calcolato con il momento di ordine due $$
E(X_1^2)=\theta
$$ Quindi, la stima con il metodo dei momenti è $$
\hat \theta=\frac{}{}.
$$ Con i dati a disposizione otteniamo la stima:

```{r, error = TRUE}

```

# Soluzione quesito 2 (Metodo della Verosimiglianza )

La funzione di log-verosimiglianza per $\theta$ è, a meno di termini
costanti, pari a $$
\ell(\theta) = .
$$ La corrispondente funzione punteggio è $$
\ell'(\theta) = \frac{}{}\theta.
$$ Risolvendo l'equazione di verosimiglianza troviamo il punto critico
$$
\hat \theta=\frac{}{},
$$ che coincide con la stima di massima verosimiglianza poiché $$
\ell^{''}(\theta)= <0, 
$$ per qualsiasi valore di $\theta$. La stima di massima verosimiglianza
è uguale alla stima con il metodo dei momenti.

[3] L'informazione osservata è

```{r, error = TRUE}
j <- 
j
```

Quindi, l'errore standard stimato di $\hat \theta$ è approssimativamente
pari a

```{r, error = TRUE}
1 / sqrt(j)
```

# Soluzione quesito 3

scrivere qui la soluzione del terzo quesito (sempre che ve ne siano tre,
altrimenti cancellare questa sezione)

# **CANCELLARE LE SEGUENTI RIGHE!**

**Qualche comando LaTeX utile per scrivere le formule**

Formule nel testo: $\sin(\pi x)$

Formule su righe separate: $$
\sin(\pi x)
$$

Momenti: $$
\mu_k, E(X^k), M_k, m_k, \bar{X}, \bar{x}, \sigma^2, Var(X), S^2
$$ Stimatori e stime: $$
\hat \theta,  \hat \mu, \hat \sigma^2, \hat \lambda 
$$ $$
\tilde \theta, \tilde \mu, \tilde \sigma^2, \tilde \lambda
$$ Verosimiglianza: $$
L(\theta), \ell(\theta), \ell'(\theta), \ell''(\theta)
$$ Frazioni: $$
\frac{1}{\sqrt{2}} X_i, \frac{X_i}{Y_i}
$$

Sommatorie: $$
\sum_{i=1}^n X_i, \sum_{i=1}^n \log X_i, \sum_{i=1}^n \sqrt{X_i}, \sum_{i=1}^n \frac{X_i}{Y_i}
$$ Integrali: $$
\int_{0}^1 f(x) dx, \int_{a}^{\infty} f(x) dx, \int_{-\infty}^{\infty} f(x) dx
$$

**Come scrivere i comandi R**

```{r, error = TRUE}
2 * 3 / log(1.2)
sin(2 * pi / 20)
a <- 2 * c(1, 2)
a
z <- qnorm(0.95)
z
t <- qt(0.95, df = 12)
t
```
