---
title: "Unità 3 Esercizi"
author: "Lorenzo Demenia"
date: "2023-04-12"
output: html_document
---


```{r setup, include=FALSE}
knitr::opts_chunk$set(echo = TRUE)
```

# Introduzione 

Esistono tre tipologie di esercizio, che dipendono da quanti dati dobbiamo valutare :

1.  Statistica Z ($n>30$)
2.  Statistica T ($n\le30$)

# Statistica Z 

## 1) Uno Stimatore :

La statista Z viene usata quando bisogna calcolare un numero di campioni maggiori di 30 , per farlo però bisogna identificare le fasi per il calcolo di esso, di livello (1- $\alpha$ ):

1.  Trovare uno stimatore $\hat\theta$ non distorto di $\theta$, $E(\hat\theta)=\theta$
2.  Controllare che lo stimatore si distribuisca come una variabile normale $N\{\theta, Var(\hat\theta)\}$
3.  Calcolare l'errore standard dello stimatore $SE(\hat\theta)$
4.  Calcolare il quantile $z_{\alpha/2}$



### 1.1)  Stimatore :

Per capire se lo stimatore è non distorto si può procedere in due modi: 

1. Calcolare il $Bias(\hat\theta)$, quindi usare la formual vista nella prima unità e vedere se è ugale a zero.

$$
Bias(\hat\theta)=E(\hat\theta)-\theta
$$

2. Dedurlo dalla consegna, visto che, dicendoci la distribuzione, si può dedurre che sia o meno distorto, da questo si deduce anche se si distribuisce come una variabile normale 

### 1.2) $SE(\hat\theta)$ e $z_{\alpha/2}$:
Per calcolare l'errore standard, bisogna conoscere: 

1. La varianza, siccome ci servirà per risolvere la formula, se non la dovessimo avere, basterebbe applicare la formula data
2. Ci serve sapere anche $n$, dato che stiamo lavorando con un numero ben definito di elementi, bastà controllare nel testo la sua presenza 
   
Bene adesso applichiamo la formula ma in R, dato che si potrà usare il pc: 

1. Prima di tutto ci trovaimo la z, quindi : 
   1. $\alpha /2$ : bisogna vedere la percentuale, poi calcolare la differenza tra le due parti , per esempio, se ci chiede di calcolare un intervallo di confidenza al 90% bisogna :
   2. 90% = 0.9
   3. 1-0.9 = 0.1
   4. Poi bisogna dividerlo per due : 0.1 / 2 = 0.05
   5. In questo modo noi sappiamo che $\alpha /2=0.05$ poiché $\alpha=0.1$
    ```{r}
        z <- qnorm(.95)
        z
    ```

2. trovare gli estremi dell'intervallo e valutare per (-1,1), in questo caso usiamo la c(-1,1) per fare questo, poi moltiplicare per lo scarto quadratico medio ($\sigma$): 

    ```{r}
        61.3 + c(-1, 1) * z * 7.8
    ```

    In questo caso:

    1. $\sigma= 7.8$, lo scarto quadratico medio 
    2. $\bar x = 61.3$, che sarebbe la media.

3. In fine andiamo a dividere il tutto per la $\sqrt{n}$

    ```{r}
        61.3 + c(-1, 1) * z * 7.8 / sqrt(74)
    ```

## 2) Confronto fra due Stimatori:

In pratica ti chiede di trovare, $\mu_x$ che è la media del primo stimatore, $\mu_y$ che è la media del secondo stimatore :
    $$
    \theta = \mu_x -\mu_y
    $$
Quindi ci chiede di calcolare la stima di $\theta$ con i dati osservati, 

$$
\hat\theta = \bar x - \bar y 
$$
Siccome l'intervallo è sempre lo stesso, la $z_{\alpha/2}$ non varia. 
$$
\hat\theta \pm z_{\alpha/2} \hat{SE}(\hat\theta)
$$
In fine bisogna solo calcolare l'errore standard stimato di $\hat\theta$ 
$$
\hat{SE}(\hat\theta)=\sqrt{\frac{\sigma_x^2}{n_x}+ \frac{\sigma_y^2}{n_y}}
$$
```{r}
    (61.3 - 59.7) + c(-1, 1) * z * sqrt(7.8^2 / 74 + 8.1^2 / 85)
```

In questo caso, prendendo anche i valori visti precedentemente: 

- $s_x = 61.3$, la media del primo stimatore 
- $s_y = 59.7$, la media del secondo stimatore 
- $z=qnorm(.95)$, che sarebbe $\alpha/2$ che è uguale per tutti e due 
- $\sigma_x= 7.8$, lo scarto quadratico medio del primo stimatore 
- $\sigma_y= 8.2$, lo scarto quadratico medio del secondo stimatore  
- $n_x = 74$, la dimensione campionaria del primo caso  
- $n_y = 85$, la dimensione campionaria del secondo caso 

In questo modo possimao capire la differena fra i due stimatori 



# Statistica T 

La statistica T viene usata quando bisogna calcolare un numero di campioni minori di 30 , 
per farlo però bisogna identificare le fasi per il calcolo di esso, di livello (n-1) gradi di libertà:

1.  Trovare uno stimatore $\hat\theta$ non distorto di $\theta$
2.  Controllare che lo stimatore si distribuisca come una variabile normale
3.  Calcolare l'errore standard dello stimatore $SE(\hat\theta)$
4.  Calcolare il quantile $t_{\alpha/2}$


### 1.1)  Stimatore :
In questo caso incominciamo a vedere i dati raccolti dall'analisi preliminare, per esempio se ti specificano 
dei dati, come per esempio : 
$$
9, 9, 6, 10, 3, 9, 4, 5, 3, 7
$$

dobbiamo soltanto andare a calcolare:

1. La media dello stimatore, $\bar x$:
    ```{r}
        x <- c(9, 9, 6, 10, 3, 9, 4, 5, 3, 7)
        mean(x)
    ```
2. Lo scarto quadratico medio, $\sigma$: 

    ```{r}
        sd(x)
    ```
3. Il quantile $t_{\alpha/2}$: 

    ```{r}
        t <- qt(.995, df = 9)
        t
    ```
4. In fine uniamo il tutto per calcolare l'intervallo di confidenza di livello 99%: 

    ```{r}
        mean(x) + c(-1, 1) * t * sd(x) / sqrt(10)
    ```

### 1.2) Margine di Errore: 
Se dovessero chiedere di calcolare il margine di errore per cui l'intervallo no sia più grande di $n$, bisognerebbe vedere che la numerosità campionaria soddisfi la disuguaglianza: 
$$
n \ge (\frac{z_{\alpha/2}\sigma}{n})^2
$$

In questo caso ci viene richiesto per $n=0.5$ e conosciamo :

- $\alpha/2= 0.005$
- $\sigma$, il testo ci consiglia di usare $s=2.68$
- $z_{0.005}=qnorm(0.995)$, in pratica ti chiede di fare la normale della statista definita all'inizio 

Quindi alla fine bisogna solo comporre : 

```{r}
    z.tdistr <- qnorm(0.995)
    z.tdistr

    (z.tdistr / 0.5)^2 * (2.68)^2
```

# Considerazioni finali

Per risolvere nel miglior modo questo tipo di esercizi, bisogna: 

1. Capire che tipo di **Distribuzione** si sta usando, poiché grazie ad essa si può capire come calcolare l' $SE(\hat\theta)$ al meglio
2. Capire che tipo di **Statistica** abbiamo bisogno di usare per risolvere l'esercizio
3. In fine ricordarsi per bene tutti i comandi in R per eseguire i calcoli al meglio 


