---
title: "Lorenzo Demenia - Esercizio 3"
output:
  html_document: 
    df_print: paged
    toc: true
    toc_float: true
    number_sections: true
---

Questo documento va caricato in Moodle come cognome-nome-esX.Rmd dove X è il numero dell'esercizio (1, 2, 3 o 4).

# Soluzione quesito 1

scrivere qui la soluzione del primo quesito

# Soluzione quesito 2

scrivere qui la soluzione del secondo quesito

# Soluzione quesito 3

scrivere qui la soluzione del terzo quesito (sempre che ve ne siano tre, altrimenti cancellare questa sezione)

**CANCELLARE LE SEGUENTI RIGHE!**



```{r setup, include=FALSE}
knitr::opts_chunk$set(echo = TRUE)
```


# 2) Verifica delle Ipotesi 

## 1.1) Statistica Z

- Caso generico $H_0 :\theta =\theta_0$ : 
    ```{r}
        theta <- 0 
        theta_hat <- 0
        standard_error <- 0
        z_generic_ip_case_calculator <- function(theta, theta_hat, standard_error){
            return ((theta_hat - theta)/ standard_error)
        }
    ```
- media con varianza nota $H_0 :\mu =\mu_0$: 
    ```{r}
        nx <- 0
        ny <- 0
        mean_x <- 0
        mean_y <- 0 
        elemx <- 0 # Può essere o la varianza di x, se nota, oppure l'sdx
        elemy <- 0 # Può essere o la varianza di y, se nota, oppure l'sdy
        m <- 0 # Se non hai la varianza metti 1 se invece c'è l'hai metti 0 

        z_diff_ip_calculator <- function(nx, ny, mean_x, mean_y, elemx, elemy, m){
            if( m==0){
                x <- sqrt(((elemx)/nx)+((elemy)/ny))    
            }else{
                x <- sqrt(((elemx^2)/nx)+((elemy^2)/ny))
            }
            return ((mean_x- mean_y)/ x)
        }
    ```
- differenza di due medie con varianze note e ignote: stessa formula in R ma basta su una metti lo Standard Error (Varianze ignote),
    invece sull'altra la Varianza (Varianza Nota)

    ```{r}
        n <- 0
        mu <- 0 
        mean <- 0
        elem <- 0
        z_mean_var_ip_calculator <- function(n, mu, var, mean){
            x <- sqrt(n) * (mean - mu)
            return (x / var)
        }
    ```
- proporzione con dimensione campionaria grande: 
    ```{r}
        p <- 0
        p_mean <- 0 
        percent <-.0
        z_prop_calculator <- function(n,percent, p_mean){
            return (p_mean + c(-1,1) * percent* sqrt((p_mean* (1- p_mean))/n))
        }
    ```
## 1.2) Statistica T 

- Differenza di due medie con varianze ignote non uguali $H_0 :\mu_x - \mu_y =D$
    ```{r}
        mean_x <- 0 
        mean_y <- 0
        sd1 <- 0
        sd2 <- 0
        n1 <- 0
        n2 <- 0
        
        t_diff_mean_no_var_ip_calculator <- function(mean_x, mean_y, sd1, sd2, n1, n2){
            x1 <- mean_x - mean_y
            x2 <- sqrt(((sd1^2) / n1) + ((sd2^2) / n2))

            return (x1 / x2)
        }

    ```
    - gradi di libertà (formula di Satterthwaite): 
    ```{r}
        mean_x <- 0 
        mean_y <- 0
        sd1 <- 0
        sd2 <- 0
        n1 <- 0
        n2 <- 0
        t_satterthwaite_ip_calculator <- function(n1, n2, sd1, sd2) {

            v1 <- (((sd1^2) / n1) + ((sd2^2) / n2))^2
            v2 <-  ((sd1^4) / ((n1^2)*(n1-1))) + ((sd2^4)/ ((n2^2)*(n2-1)))
            return (v1 / v2)
        }
    ```


---
title: "Lorenzo Demenia"
output:
    html_document: 
    df_print: paged
    toc: true
    toc_float: true
    number_sections: true
---
# Foglio 5 
## Per creare le tabelle :
```{r}
    # create matrix with 4 columns and 4 rows
    data= matrix(c(1:16), ncol=4, byrow=TRUE)

    # specify the column names and row names of matrix
    colnames(data) = c('col1','col2','col3','col4')
    rownames(data) <- c('row1','row2','row3','row4')

    # assign to table
    final=as.table(data)

    # display
    final
```
## Esempio
```{r}
tab_oss <- as.table(matrix(c(18, 16, 16, 25, 11, 14), nrow = 2))
names(dimnames(tab_oss)) <- c('Europa', 'Preferenza')
# display
plot(tab_oss, col = c("firebrick", "darkolivegreen"), 
main = "Preferenze Europa", xlab = 'Europa', ylab = 'Preferenza' )

summary(tab_oss)
```


## Tabella delle Frequenza : 

- Europa: 

    ```{r}
    margin.europa <- margin.table(tab_oss, 1)
    margin.europa
    ```
- Preferenza: 

    ```{r}
    margin.preferenza <- margin.table(tab_oss, 2)
    margin.preferenza
    ```

## Tabella delle Frequenze attese  / contingenza: 
    ```{r}
        tab_att <- outer(margin.europa, margin.preferenza) / sum(tab_oss)
        tab_att <- as.table(tab_att)
        tab_att
    ```

## Chi quadro ($X^2$):
    ```{r}
        chi2 <- sum((tab_oss - tab_att)^2/tab_att)
        chi2
    ```
- Livello di significativa osservato pari a, cioè sto calcolando
    il $p-value$: 

    ```{r}
        # Bassa precisione
        1- pchisq(chi2, df=2)

        # Alta precisione
        pchisq(chi2, df = 2, lower.tail = FALSE)
        
    ```
- Statustica $X^2$:

    ```{r}
        # Vogliamo calcolarla al 5%
        qchisq(0.95, df=2)
        
    ```
- Tabella Riassuntiva 
    ```{r}
        chi2_function <- function(df, percentuale, chi2){
        
        # Livello di significatività Alta precisione
        lv<- pchisq(chi2, df = df, lower.tail = FALSE)

        # Statistica Chi-sq
        statistica <- qchisq(percentuale, df=df)

        # Creazione Tabella 
        tab_chisq <- as.table(matrix(c(lv, statistica), nrow=2))
        colnames(tab_chisq)<- c('Risultato')
        rownames(tab_chisq)<- c('Livello Sign.', 'Statistica Chi-Sq')
        names(dimnames(tab_chisq))<- c(' ','Chi-Square table')

        return (tab_chisq)
    }
        
    ```

## Funzione riassuntiva: 

    ```{r}
        # rows_name <- c('')
    # cols_name <- c('')
    # data <- c()
    # titles <- c('','')
    # rows_num
    create_analyze_tabel <- function(rows_name,cols_name, cols_num, rows_num, titles, data ) {
        table_oss <- as.table(matrix(data, nrow=rows_num))
        colnames(table_oss) = cols_name
        rownames(table_oss) <- rows_name
        names(dimnames(table_oss))<- titles
        print(table_oss)

        print('***********************************************')
        # marginale per x
        print('----------------marginale per x----------------')
        
        table_x <- margin.table(table_oss, 1)
        print(table_x)

        print('***********************************************')
        # marginale per y 
        print('---------------marginale per y-----------------')
        table_y <- margin.table(table_oss, 2)
        print(table_y)

        print('***********************************************')
        # tabella di contingenza 
        print('------------tabella di contingenza------------')
        table_att <- outer(table_x, table_y)/ sum(table_oss)
        table_att <- as.table(table_att)
        print(table_att)

        print('***********************************************')   
        # Chi-quadro 
        print('-----------------Chi-quadro-------------------')
        chi2 <- sum((table_oss - table_att)^2/table_att)
        print(chi2)

        return (summary(table_oss))
    }
    ```




**Qualche comando LaTeX utile per scrivere le formule** 

Formule nel testo: $\sin(\pi x)$

Formule su righe separate:
$$
\sin(\pi x)
$$


Momenti:
$$
\mu_k, E(X^k), M_k, m_k, \bar{X}, \bar{x}, \sigma^2, Var(X), S^2
$$
Stimatori e stime:
$$
\hat \theta,  \hat \mu, \hat \sigma^2, \hat \lambda 
$$
$$
\tilde \theta, \tilde \mu, \tilde \sigma^2, \tilde \lambda
$$
Verosimiglianza:
$$
L(\theta), \ell(\theta), \ell'(\theta), \ell''(\theta)
$$
Frazioni:
$$
\frac{1}{\sqrt{2}} X_i, \frac{X_i}{Y_i}
$$

Sommatorie: 
$$
\sum_{i=1}^n X_i, \sum_{i=1}^n \log X_i, \sum_{i=1}^n \sqrt{X_i}, \sum_{i=1}^n \frac{X_i}{Y_i}
$$
Integrali:
$$
\int_{0}^1 f(x) dx, \int_{a}^{\infty} f(x) dx, \int_{-\infty}^{\infty} f(x) dx
$$



**Come scrivere i comandi R**

```{r, error = TRUE}
2 * 3 / log(1.2)
sin(2 * pi / 20)
a <- 2 * c(1, 2)
a
z <- qnorm(0.95)
z
t <- qt(0.95, df = 12)
t

```
